【裁判字號】    90,台上,24
【裁判日期】    900105
【裁判案由】    給付買賣價金
【裁判全文】
最高法院民事判決                                    九十年度台上字第二四號
    上  訴  人  金叔有限公司
    法定代理人  張俊雄
    被 上訴 人  資富企業有限公司
    法定代理人  林麗霞
右當事人間請求給付買賣價金事件，上訴人對於中華民國八十八年八月二十四日台灣
高等法院台中分院第二審判決（八十七年度上字第六一號），提起上訴，本院判決如
左：
    主  文
上訴駁回。
第三審訴訟費用由上訴人負擔。
    理  由
本件被上訴人主張：伊於民國八十四年四月間向上訴人訂購Ｂ３餐車一台，總價新台
幣（下同）一百萬元，雙方約定價金交付後二個月內交貨。伊已於同年四月廿一日將
一百萬元入上訴人帳戶。詎上訴人遲未交付餐車，經定期催告無效果，乃於八十六
年七月八日以存證信函解除上開買賣契約等情，求為命上訴人如數返還，並加付法定
遲延利息之判決。
上訴人則以：該一百萬元並非被上訴人向伊購買Ｂ３餐車一台之價金，而係向伊購買
餐車一百台及含餐車內經銷之原物料、大賣場內經銷之原物料，暨由伊提供經營該事
業所需技術及專業知識契約之訂金，並交付以其法定代理人林麗霞名義簽發面額各為
五百萬元之支票七紙。嗣該七紙支票均未兌現，被上訴人即未履行給付價金之義務，
伊自得據以主張同時履行抗辯。又伊要被上訴人前來取走該台已完成之餐車，亦拒不
受領。被上訴人主張解除契約，於法無據等語，資為抗辯。
原審依審理之結果，以：被上訴人主張之事實，業據提出律師函、款單、及存證信
函為證。上訴人就其收受被上訴人交之一百萬元、律師函及存證信函之事實，均不
爭執。惟以上開情詞置辯，然查簽發七紙面額各五百萬元計三千五百萬元之支票予上
訴人者，為林麗霞個人，支票亦未經被上訴人背書，或聲明與被上訴人有關。又據證
人李東榮證稱：「一百萬元是要買餐車之事，至於要買幾台則不清楚，但當時有說要
先做一台」、「原先金叔公司（即上訴人）找上大油實業股份有限公司（下稱大油公
司），要我們幫忙推展業務，後來林麗霞知悉該事，金叔公司就去找她談，嗣後聽說
林麗霞投資三千五百萬元」、「訂一輛快餐車的錢，被上訴人（即上訴人）沒交付，
是林麗霞告訴我的」、「三千五百萬元是投資用，一百萬元是後來我才知道，應該是
訂一部快餐車用的，……」、「（三千五百萬元）應是入股金，我沒聽說過南部代理
權的事，因金叔公司已和我們大油公司簽訂代理權的授與，若再授權會衝突」、「從
一開始我只知三千五百萬元投資事，兩方面都有和我談，要林麗霞去當總裁。後來才
說有一百萬元的事，所以我綜合判斷該一百萬元是快餐車的事」；證人即上訴人公司
之產品講師張國麟證稱：「有該事（指簽付三千五百萬元支票），但不知何事簽付。
後來得知洪金叔要林麗霞去當公司副總裁，但林麗霞可能因公司財務不好而沒去」各
等語。足見林麗霞以三千五百萬元投資上訴人公司後，原以為可擔任總裁或副總裁之
職務，但後來發現上訴人之財務狀況並非很健全而作罷。且上訴人有關台灣南部地區
之代理權，業已授與大油公司，亦為上訴人所是認。則上訴人不可能再授與被上訴人
或林麗霞代理權。益見該三千五百萬元確與購買餐車無關。且投資及買餐車為不同主
體所為，上訴人將林麗霞個人投資而簽付三千五百萬元支票，指為被上訴人購買餐車
之預付款，自不足取。被上訴人謂該三千五百萬元為林麗霞個人之投資，與被上訴人
向上訴人購買餐車一事無關，堪可採信。次查，依上訴人所稱被上訴人只能湊得三千
五百萬元，僅向伊購買餐車一百台及含餐車內經銷之原物料、大賣場經銷之原物料，
暨由伊提供經營該事業所需之技術及專業知識。洽談當時，被上訴人曾指定伊先交付
二十台，嗣因伊提及有現成餐車三台，其中一台已完成，被上訴人即趕緊聲明該台已
完成之餐車要優先交付，被上訴人才會款一百萬元予伊，做為訂金，並交付以林麗
霞名義簽發面額各為五百萬元支票七紙等語，惟林麗霞以個人名義簽發之三千五百萬
元支票，究竟係向上訴人購買餐車一百台？抑或二十台（另一台已另由被上訴人寄
一百萬元，要求先交付）？每台價金多少？果該三千五百萬元支票及一百萬元之現金
，全部為購買餐車及大賣場（含餐車內經銷之原物料、大賣場之原物料，暨由上訴人
提供之技術及專業知識）屬實，如此龐大之交易，何以無任何書面文字記錄？況且支
票為林麗霞個人名義所簽發，與被上訴人無關，已如前述。又被上訴人係在聽上訴人
說有現成餐車三台，其中一台已完成，趕緊聲明該已完成之餐車要先交付，才會款
一百萬元與上訴人等情觀之，亦足以相信被上訴人之寄一百萬元，確實是要向上訴
人購買該台已完成之餐車，並非如上訴人所稱，該一百萬元為購買二十一台餐車之訂
金。上訴人又辯稱被上訴人曾前往台北看過那台（指已完成）餐車云云，然為被上訴
人所否認，上訴人雖舉證人汪明清、陳建泰為證，然經通知不到後即捨棄該證人，故
始終未見上訴人所稱之餐車為何物。又被上訴人以律師函催告上訴人履行交付餐車之
義務時，上訴人雖覆函表示被上訴人向其訂購餐車一百台，除款一百萬元為訂金外
，尚簽發七張面額各五百萬元之支票作為部分貨款之給付，伊依約備妥第一批餐車二
十一台後，被上訴人所交付之支票，均遭退票，經催索，被上訴人及林麗霞均置之不
理，限於文到七日內依約交付貨款三千五百萬元，並受領餐車，逾期依法追訴云云，
惟依該函內容，訂購餐車之人究為被上訴人或為林麗霞？究為一百台或二十一台？每
台價款若干？且二十一台餐車有無實物存在？均屬不明，顯然上訴人將林麗霞之投資
三千五百萬元，與被上訴人一百萬元要購買餐車混為一談。況上訴人空言備妥餐車
二十一台，未見其物何在，自難認已生催告之效力。如上所述，三千五百萬元之支票
為林麗霞之投資，既與本件被上訴人之購買餐車無涉，上訴人主張為同時履行之抗辯
，自不足取。至上訴人是否確實擁有美國金叔集團之在台營業代理權，及其與大油公
司間是否訂有授與代理權之合約，均與本件無關。又上訴人提出之書面聲明，係林麗
霞於簽發交付與上訴人（或洪金叔）該七張支票為投資，嗣經李東榮告知上訴人之資
力有問題後，擬索回支票，委託（授權）李東榮與洪金叔交涉，洪金叔要求林麗霞必
須有所表示（歉意），因此李東榮以林麗霞之語氣，代擬該聲明書交付洪金叔，然仍
無結果等情，業經李東榮陳明在卷，亦不足以證明與被上訴人之購買餐車有何關係，
尚不能為上訴人有利之證明。綜上所述，被上訴人主張以一百萬元向上訴人購買餐車
一台，經伊限期催告而未交付，依法解除契約，即屬有據。從而，被上訴人請求上訴
人返還一百萬元及自起訴狀繕本送達翌日起之法定遲延利息，為有理由，應予准許。
爰將第一審所為被上訴人敗訴之判決廢棄，改判如其聲明，經核於法並無違背。又查
證人李東榮在原審作證時，雖以「林麗霞告訴他」、「應該」、或「應是」等詞答復
受命法官之訊問，但其所證述之內容，核與證人即上訴人公司之產品講師張國麟證述
之節情相符。原審本其取捨證據之職權，依自由心證認證人李東榮之證言為可採，於
法並無不合。上訴論旨，仍執陳詞，就原審取捨證據、認定事實及解除契約之職權行
使，指摘原判決不當，求予廢棄，非有理由。
據上論結，本件上訴為無理由。依民事訴訟法第四百八十一條、第四百四十九條第一
項、第七十八條，判決如主文。
中      華      民      國     九十     年      一      月      五      日
                              最高法院民事第二庭
                                  審判長法官  曾  桂  香
                                        法官  劉  延  村
                                        法官  劉  福  聲
                                        法官  黃  秀  得
                                        法官  蘇  達  志
      右正本證明與原本無異
                                              書  記  官
中      華      民      國     九十     年      一      月     十六     日


司法院資訊處製作；財團法人民間司法改革基金會備份。
